【裁判字號】    99,審易,3554
【裁判日期】    991029
【裁判案由】    妨害公務
【裁判全文】
臺灣高雄地方法院刑事判決            99年度審易字第3554號
公  訴  人  臺灣高雄地方法院檢察署檢察官
被      告  乙○○
上列被告因妨害公務案件，經檢察官提起公訴（99年度偵字第
10216 號），本院判決如下：
    主  文
乙○○犯侮辱公務員罪，累犯，處有期徒刑肆月，如易科罰金，
以新臺幣壹仟元折算壹日。
    事  實
一、乙○○前因詐欺案件，經本院以97年度審簡字第4388號判決
    判處有期徒刑3 月確定，甫於民國98年8 月25日易科罰金執
    行完畢。詎仍不知悔改，於99年3 月17日凌晨1 時許，乘坐
    由楊長祥騎乘之車牌號碼GH9-622 號機車，沿高雄市○○路
    由東往西方向行駛，途經該路與藍昌路口時，適有身著警察
    制服之高雄市政府警察局楠梓分局加昌派出所警員蔡培元及
    廖文鋒駕駛巡邏車行經該處，乙○○即對警察大聲咆哮示威
    ，經警駕駛巡邏車追逐至同路288 號前始予以攔檢，發現楊
    長祥有酒後駕車之情形（楊長祥所涉公共危險罪部分，業經
    本院以99年度交簡字第686 號判刑在案），並要求乙○○出
    示身分證件以供確認身分，惟乙○○不願配合，反持行動電
    話在旁與人交談，嗣經警告知可先上車再講，遂請乙○○上
    車，並將乙○○帶至巡邏車旁，乙○○見狀，當場大聲怒吼
    而不願配合，並與警員蔡培元、廖文鋒等人爭執，且於警察
    強制拉其上車時，竟基於侮辱公務員犯意，明知蔡培元、廖
    文鋒等人正依法執行職務，而對其等當場公然大聲辱罵「幹
    你娘」等語（公然侮辱部分未據告訴）。嗣經蔡培元、廖文
    鋒等在場警員將乙○○加以逮捕，而查悉上情。
二、案經高雄市政府警察局楠梓分局移送臺灣高雄地方法院檢察
    署檢察官偵查起訴。
    理  由
一、證據能力：
    按被告以外之人（包括證人、鑑定人、告訴人、被害人及共
    同被告等）於審判外之陳述雖不符刑事訴訟法第159 條之1
    至之4 等4 條之規定，而經當事人於審判程序同意作為證據
    ，法院審酌該言詞陳述或書面陳述作成時之情況，認為適當
    者，亦得為證據，刑事訴訟法第159 條第1 項定有明文。本
    判決所引下列證據，其原屬於傳聞性質部分，檢察官及被告
    乙○○均同意作為證據，本院審酌該言詞陳述或書面陳述作
    成時之情況，並無不法或不當之情形，適當作為證據，依上
    開規定，有證據能力。
二、訊據被告乙○○固不否認於上揭時、地有講「幹你娘」之穢
    語，惟矢口否認有何辱罵警員蔡培元、廖文鋒之犯行，辯稱
    ：是因為警察打伊，推伊去撞車，伊下意識罵出來的云云。
    然查：
  (一)證人即高雄市政府警察局楠梓分局加昌派出所所長蔡培元於
    偵訊中證稱：99年3 月17日凌晨1 時許，伊與廖文鋒身著警
    察制服開巡邏車巡邏，行經藍昌路時發現被告及楊長祥對伊
    等咆哮，伊等攔停該2 人後，即下車進行盤查，發現2 人均
    未帶任何身分證件，並發現楊長祥有酒氣，遂依法請他們到
    警局；楊長祥很配合，但被告一直以打行動電話為由拒絕上
    車，伊等勸說15分鐘後，就請被告到車上，並將他的手機拿
    下，被告就對伊等罵「幹你娘」，伊等就以妨害公務現行犯
    逮捕等語（見偵卷第25頁），核與證人即警員廖文鋒於偵訊
    中所述情節相符（見偵卷第18頁），且證人蔡培元、廖文鋒
    與被告互不相識，亦無仇怨，應無刻意誣陷被告之理；再被
    告於現場時，因以撥打行動電話為由，拒不上車，經警員加
    以勸說，仍未理會，復於警員要求其上車回警局時，非但未
    予配合，反大聲怒吼，且不時以言語挑釁警員，因此，警員
    遂將被告帶往巡邏車旁，並強行拉住被告，避免被告離開，
    之後因被告仍不配合上車，持續與警員發生口角爭執，警員
    遂強押被告，欲將被告推入巡邏車，被告即大聲辱罵「幹你
    娘」之穢語等情，業經本院勘驗當日蒐證光碟，有勘驗筆錄
    在卷可參（見本院審易卷第37～51頁），本件案發經過情形
    ，與證人蔡培元、廖文鋒所述大致相符，是上開證人所述，
    應堪採信。
  (二)證人楊長祥於偵訊中證稱：當時警察要叫被告上車時，被告
    說要講一下電話，警察叫他掛斷，他沒有馬上掛斷，且他有
    罵「幹你娘」等語（見偵卷第6 頁），證人楊長祥為當日搭
    載被告之人，應無設詞攀誣被告之情形，是證人楊長祥上開
    所述，亦堪採信，益徵被告確實有辱罵「幹你娘」之穢語。
  (三)被告雖辯稱係警察遭毆打，推其撞車始辱罵「幹你娘」之穢
    語，然被告亦供稱：因為警察不讓伊講電話，一直要押伊上
    車，伊抗拒，所以警察打伊；當時伊沒想到可以在車上講電
    話云云，並提出診斷證明書1 紙，欲證明其當時是下意識罵
    出來的，惟該診斷證明書並無法證明被告所受之傷勢係遭警
    員毆打或拉扯所造成；且依被告上開所述，益見其對於警員
    盤查其身分之行為深感不滿，故百般刁難，使警員不得不施
    以強制力；又本院於99年10月14日勘驗當日蒐證光碟時，顯
    示案發當日警員蔡培元、廖文鋒等人進行攔檢時，被告曾對
    警員表達不滿，並要求打電話及請家人送證件過來，經警員
    給予一段時間後，被告仍持續講電話，不聽勸導，警員遂押
    住被告身體不讓其離開，雖被告供稱斯時警員有以手肘毆打
    其肚子，然因現場光線黑暗而看不清警員之動作為何（見本
    院審易卷第64頁），當時被告亦無口出穢語，反於遭警員強
    制將其進入巡邏車之初，即口出「幹你娘」之穢語，由此可
    見，被告口出穢語之目的，並非因遭警員毆打，而係在於侮
    辱執勤之警員，以宣洩其所累積不滿之情緒，倘若其確真無
    意侮辱執勤警員，其自無須於上開時點在警員面前出言辱罵
    ，是以，被告表示「幹你娘」為其遭警察毆打時下意識說出
    云云，即無所據。綜上，本案事證明確，被告所辯，不足採
    信，被告上揭犯行，堪以認定，應予依法論科。
三、核被告乙○○所為，係犯刑法第140 條第1 項之侮辱公務員
    罪。至警員蔡培元、廖文鋒等人對被告查證身分，並於被告
    拒絕配合時，將被告帶離現場，乃依警察職權行使法第6 條
    第1 項、第7 條之規定，依法行使職權，具有正當性，而警
    員蔡培元、廖文鋒等人因無法查證被告身分，初始並未使用
    強制力，係因被告抗拒，不願離開現場，警員蔡培元、廖文
    鋒等人遂使用強制力將被告帶往警局查證，則警員使用強制
    力將被告帶離，有其必要性，縱使因此造成被告身體受傷，
    亦難歸咎於警員，附此敘明。本院審酌被告因遭警方攔檢，
    竟不願配合，反藉故講電話而拖延警員時間，浪費國家司法
    資源，並以粗俗之言語，辱罵執行職務之警察，漠視公權力
    ，且犯後不知反省，猶飾詞狡辯，態度非佳，及參酌公訴人
    具體求處有期徒刑4 月等一切情狀，量處如主文所示之刑，
    併諭知易科罰金之折算標準，以資懲儆。
據上論斷，應依刑事訴訟法第299 條第1 項前段，刑法第140 條
第1 項、第47條第1 項、第41條第1 項，刑法施行法第1 條之1
，判決如主文。
本案經檢察官甲○○到庭執行職務。
中    華    民    國    99    年    10    月    29    日
                  刑事第十庭    法  官  王靖茹
以上正本證明與原本無異。
如不服本判決應於收受判決後10日內向本院提出上訴書狀，並應
敘述具體理由。其未敘述上訴理由者，應於上訴期間屆滿後20日
內向本院補提理由書(均須按他造當事人之人數附繕本)「切勿逕
送上級法院」。
中    華    民    國    99    年    10    月    29    日
                                書記官  楊明月
附錄本案論罪科刑法條：
〈中華民國刑法第140條第1項〉
於公務員依法執行職務時，當場侮辱，或對於其依法執行之職務
公然侮辱者，處6 月以下有期徒刑、拘役或1 百元以下罰金。

司法院資訊處製作；財團法人民間司法改革基金會備份。
